【裁判字號】    97,執消債更,119
【裁判日期】    980219
【裁判案由】    更生事件
【裁判全文】
臺灣屏東地方法院民事裁定         97年度執消債更字第119號
聲  請  人
即債務人    丙○○
債  權  人  台新國際商業銀行股份有限公司
法定代理人  戊○○
債  權  人  遠東國際商業銀行股份有限公司
法定代理人  乙○○
債  權  人  日盛國際商業銀行股份有限公司
法定代理人  丁○○
債  權  人  國泰世華商業銀行股份有限公司
法定代理人  甲○○
債  權  人  台北富邦商業銀行(股)公司
法定代理人  高朝陽
上列當事人聲請消費者債務清理事件，本院裁定如下：
    主  文
債務人所提如附件所示之更生方案應予認可。
    理  由
一、按債務人有薪資、執行業務所得或其他固定收入，法院認更
    生方案之條件公允者，得不經債權人會議可決，逕依債務人
    之聲請或依職權以裁定認可更生方案，消費者債務清理條例
    第64條第1 項定有明文。
二、經查：本件債務人聲請更生，前經本院裁定開始更生程序在
    案，有上開裁定一份在卷可參，又債務人有固定之薪資收入
    ，每月約為新台幣（下同）20,000元等情，業據其提出財產
    及收入狀況說明書、財政部臺灣省南區國稅局95年及96年綜
    合所得稅各類所得資料清單、在職暨收入證明各1 份在卷足
    憑。再觀諸債務人所提如附件所示之更生方案，其條件為：
    自98年1 月起，分96期，以每一個月為一期，每期清償
    6,000 元，清償總額計576,000 元，清償成數為無擔保及無
    優先債權總額之73.96%。本院參酌債務人並無財產可資變賣
    ，陳報受扶養人共居之配偶養父呂成欽（25年7 月28日生）
    年歲已大（72歲）、兒子呂群佑（86年6 月2 日生）年僅11
    歲，就學中等情，亦有債務人所提財政部臺灣省南區國稅局
    財產歸屬資料清單、財產及收入狀況報告書、戶籍謄本各一
    件在卷足憑。債務人提列之每月生活必要支出為9,000 元、
    及分攤受扶養人之扶養費5,000 元，已與於其住居之台灣省
    屏東縣依內政部社會司所公佈之98年度每月最低生活費之
    9,660 元及財政部公告96年度扶養親屬免稅額每人每月之
    6,417 元相當，應屬合理，將其每月薪資20,000元扣除上開
    必要生活費後，剩餘之金額已全數還予各債權人，其更生方
    案當屬公允、適當、可行，且債務人並無同條例第64條第2
    項所定不得認可之消極事由存在，故不經債權人會議可決，
    予以認可該更生方案。至於給付之方式，債務人所提更生方
    案請求於每月15日前，將每期應繳納金額匯入最大無擔保債
    權銀行指定帳戶，再由該銀行轉付給各債權人，業據最大債
    權銀行具狀表示不同意，茲按最大債權銀行並無轉付之義務
    ，為杜爭議，並基於各債權人之公平受償，爰將清償方法修
    正為由債務人自98年1 月起，於每月15日前（遇假日順延至
    次上班日），依更生方案所示之每期清償額按各債權人債權
    比例，分別給付給各債權人，附此敘明。
三、債權人陳述意見則以：（一）債務人與債權人前依銀行公會
    會員辦理消費金融案件無擔保債務協商機制成立協商，每月
    償還10,586元，履約還款至97年4 月，於隔月毀諾，共繳納
    23期，履約期間亦需支出生活費用，所提更生方案每月還款
    金額與原協商約定之金額顯不相當，且對於是否有相關政府
    補助、年終獎金及其他收入隻字未提，實難令人信其無隱匿
    財產及未忠實列報所得之嫌。（二）債務人所提更生方案還
    款成數過低，顯是欲藉更生程序之便行免責之行，若依其更
    生條件，勢必引發道德危機，戕害社會經濟，對債權人亦難
    謂公平，而債務人在履約期間，須經歷經濟困苦之過程，生
    活程度當然必須相當限制，故應再控制其生活開銷，提高每
    月還款金額，以增加還款成數，以符誠信原則等語。惟查：
  （一）按債務人名下無任何財產，其每月薪資為20,000元等情
        ，業據其提出之財政部臺灣省南區國稅局財產歸屬資料
        清單、綜合所得稅各類所得資料清單、薪資證明單在卷
        可憑，應屬可信，債權人以上揭理由泛指債務人隱匿財
        產、未忠實陳報所得云云，洵屬無據。
  （二）另揆之消費者債務清理條例之目的，除保障債權人集團
        性滿足之最大化及公平化外，並為賦與債務人重建復甦
        其經濟生活之機會。故消費者債務清理程序制度之構築
        首需強調生活再建及破綻預防，提高債務人工作意願並
        改善其生活習慣，使能重新出發，從而保障其生存權，
        並促進其義務遂行能力，儘可能永續性回復信用。是若
        還款額度逾越其所能負擔之極限過大，債務人勢必無法
        清償，終至喪失其還債之意願，則債權人反之能實際受
        償的金額勢必大幅降低，因而蒙受實際不利益。本件債
        務人已無可資換價之資產，其預留之生活必要支出也與
        其住居之台灣省屏東縣依內政部社會司所公佈之98年度
        最低生活費之9,660 元及財政部公告96年度扶養親屬免
        稅額每人每月之6,417 元之標準相當，每月剩餘之金額
        ，已全數用來平均攤還給所有債權人已如前述，並已將
        其還款年限延長至上開規定之最大年限八年，以提高其
        還款成數至73.96%，故考量其還款能力及所提更生條件
        尚屬允當、可行，債權人以前揭理由認為還款成數過低
        ，恐有產生道德風險之疑慮云云，誠不足採。
四、綜上所述，債務人有固定收入，其更生方案之條件公允，且
    無不得認可之消極事由，揆諸消費者債務清理條例之立法目
    的，保障債權人公平受償，謀求消費者經濟生活之更生機會
    及社會經濟健全發展，故不經債權人會議可決，予以認可該
    更生方案。
五、爰依消費者債務清理條例第64條第1 項裁定如主文。
中    華    民    國    98    年    2     月    19    日
                  民事執行處  司法事務官  蘇聰藝
上為正本係照原本作成
如不服本裁定，應於裁定正本送達後10日內，以書狀向本院司法
事務官提出異議。
中    華    民    國    98    年    2     月    19    日
                              書  記  官  張文俊
附件（更生方案）：
（一）清償期間：
      自98年1 月起為期八年，以每1 個月為一期，共計清償96
      期。
（二）清償之金額及成數：
      每期清償6,000 元。96期共計清償576,000元。
      依本方案所定總清償金額為576,000元，清償成數為無
      擔保及無優先債權總額之73.96% 。
（三）給付方式：
      由債務人於本裁定確定翌日起，於每月15日前（遇假日順
      延至次上班日），依更生方案所示之每期清償額按各債權
      人債權比例，分別給付給各債權人。裁定確定前已到期者
      ，亦應於本裁定確定翌日起之第一個月之15日前給付完畢
      。

司法院資訊處製作；財團法人民間司法改革基金會備份。
